臺灣高等法院刑事判決　　　　　93年度上訴字第3221號
　 上　訴　人
　 即　被　告　甲○○
　 指定辯護人　本院公設辯護人　丁○○
　 上　訴　人
　 即　被　告　乙○○
　 選任辯護人　游朝義律師
上列上訴人因被告偽造貨幣案件，不服臺灣板橋地方法院93年度
訴字第1102號，中華民國九十三年九月二十四日第一審判決（起
訴案號：臺灣板橋地方法院檢察署93 年 度偵字第2247號），提
起上訴，本院判決如下：
    主  文
上訴駁回。
    事實及理由
一、本案經本院審理結果，認第一審以上訴人即被告甲○○、乙
    ○○犯刑法第一百九十六條第一項共同連續行使偽造通用貨
    幣之罪，被告甲○○，累犯，處有期徒刑參年捌月，扣案之
    偽造通用紙幣新臺幣壹仟元券拾捌張、貳拾參張均沒收。被
    告乙○○共同連續行使偽造之通用紙幣，處有期徒刑參年肆
    月。扣案之偽造通用紙幣新臺幣壹仟元券拾捌張均沒收。認
    事用法及量刑均無不當，應予維持，並引用第一審判決書記
    載之事實、證據及理由（如附件）。
二、被告甲○○上訴意旨略以：被告係警察線民，警察因此循線
    破獲偽造通用貨幣集團，行使偽造通用貨幣後換取之真鈔均
    交由被告乙○○，足認被告乙○○係偽造通用貨幣集團成員
    云云。
三、被告乙○○上訴意旨及本院審理時供述略以：知悉被告甲○
    ○行使偽造通用貨幣方式換真鈔之事實，被告乙○○與被告
    甲○○於九十三年一月十六日第一次犯案被警查獲後，被告
    甲○○單獨再次犯罪，並於九十三年五月六日為警查獲，認
    原審關於量處被告刑度過重，請從輕量刑，並與被告乙○○
    自新機會。
四、原審法院扣案原判決事實欄一扣案之一千元券十八張，經
    字第九三六三一號函在卷可稽，是扣案之千元券
    係屬偽鈔之情應可認定。另事實欄二扣案之千元紙鈔亦係偽
    鈔一節，亦為甲○○所自白不諱，且有臺灣銀行板橋分行九
    十三年五月六日、七日截留偽造變造仿造新臺幣券幣通報單
    二張附於偵查卷足憑；被告乙○○於警詢時已自承：與甲
    ○○以此方法使用已二、三天‥‥在桃園縣大溪鎮、三峽鎮
    則由我騎乘ＦＨＷ─三一二號重機車載甲○○挑選檳榔攤、
    雜貨店，以及大溪豆乾店下手，全程都是由我負責騎車，甲
    ○○持偽鈔購買物品洗錢，認被告乙○○明確供述使用時間
    及當日使用偽鈔數目，若其並無行使偽鈔之故意，何以對於
    該等細節均能清楚供述？且同案被告甲○○迭於警詢、偵查
    及原審審理中證述時均稱，是由伊跟「阿強」約好後，再與
    乙○○一起去拿偽鈔，乙○○都知道，每次都是由乙○○騎
    機車載伊，則被告甲○○上開證述經核均有被告乙○○於警
    詢所言相符。證人庚○○於原審審理中證稱：「當初他們
    共乘一部機車買五十元檳榔，然後是拿一千元找九百五十元
    ，找完錢後，我覺得他們神色有異，就特別注意，發現是偽
    鈔，就騎機車去追」；證人王雪如證稱：「坐機車後面的人
    拿錢，從皮夾內拿一千元出來，鈔票很新，覺得怪怪的，在
    檢查，然後庚○○就騎機車過來說是假鈔，此外，證人即現
    場查獲員警賴志文復證稱：做警詢筆錄時有特別詢問他們是
    否知悉所行使的是偽鈔，他們有承認，且有隔離詢問等語，
    綜合上情，認被告乙○○於警詢之自白，核與事實相符，被
    告乙○○上開所辯係卸責之詞，其具備共同行使偽造通用紙
    幣之故意甚明。雖被告甲○○是為警方線民一事，經警員
    己○○證述，並循線查獲戊○○的製造工具及防偽線，惟按
    「警察為防止危害或犯罪，認對公共安全、公共秩序或個人
    生命、身體、自由、名譽或財產，將有危害行為，或有觸犯
    刑事法律之虞者，得遴選第三人秘密蒐集其相關資料。前項
    資料之蒐集，必要時，得及於與蒐集對象接觸及隨行之人。
    第一項所稱第三人，係指非警察人員而經警察遴選，志願與
    警察合作之人。經遴選為第三人者，除得支給實際需要工作
    費用外，不給予任何名義及證明文件，亦不具本法或其他法
    規賦予警察之職權。其從事秘密蒐集資料，不得有違反法規
    之行為。第三人之遴選、聯繫運用、訓練考核、資料評鑑及
    其他應遵行事項之辦法，由內政部定之。」；「警察依前條
    規定遴選第三人秘密蒐集特定人相關資料，應敘明原因事實
    ，經該管警察局長或警察分局長核准後實施。蒐集工作結束
    後，警察應與第三人終止合作關係。但新發生前條第一項原
    因事實，而有繼續進行蒐集必要且經核准者，得繼續合作關
    係。依前條第一項所蒐集關於涉案對象及待查事實之資料，
    如於相關法律程序中作為證據使用時，應依相關訴訟法之規
    定。該第三人為證人者，適用關於證人保護法之規定。」警
    察職權行使法第十二條、第十三條分別定有明文。對於所謂
    「線民」之遴選規定甚嚴，並亦嚴禁其以違反法規之行為蒐
    集資料。而本件被告甲○○固曾提供相關情報線索予警員己
    ○○，然依渠供述，顯然甲○○並非經依本法所遴選之人。
    況被告甲○○既先後向綽號「阿強」、「阿義」之人取得偽
    鈔，已掌握相當證據，理應迅即聯絡警方處理，惟其不循此
    途，竟多次向商家行使偽鈔以換取真鈔，顯係藉此機會圖利
    自己，其所為自難謂有何阻卻違法。此外，並有贓款一萬
    八千七百五十元及偽造一千元券十八張、二十三張扣案；贓
    物認領單二紙附卷為憑，本件事證明確，被告二人犯行均堪
    以認定。並以行使偽造幣券罪之既遂、未遂，係以已未達其
    行使之目的為區分之標準，最高法院九十一年度台上字第三
    七六０號裁判意旨可資參照。認被告二人所為，均係犯刑法
    第一百九十六條第一項之行使偽造通用紙幣既遂罪及同條第
    三項、第一項之行使偽造通用紙幣未遂罪。被告甲○○於原
    判決事實欄二所為意圖供行使之用，自姓名年籍不詳綽號「
    阿義」之人處，收集偽造通用紙幣之行為，為其後行使之高
    度行為所吸收，應僅論以行使偽造通用紙幣已足。再二人行
    使偽造之通用紙幣以詐取財物，因行使偽造之通用紙幣本身
    之行為即含有詐欺取財之性質，故不另論詐欺取財罪。又二
    人先後多次行使偽造通用紙幣既遂及未遂犯行，時間緊接，
    所犯係構成要件相同之罪，顯係基於概括犯意為之，應依連
    續犯之規定論以一行使偽造通用紙幣既遂罪，並加重其刑。
    二人與真實姓名年籍不詳綽號「阿強」之成年男子有犯意聯
    絡及行為分擔，應論以共同正犯。再被告甲○○有如事實欄
    所載之前科及刑之執行情形，有本院被告全國前案紀錄表在
    卷可按，其於有期徒刑執行完畢後，五年內再犯本件有期徒
    刑以上之罪，為累犯，應依刑法第四十七條之規定加重其刑
    ，並依法遞加重之。且爰審酌被告二人年輕力壯，不思正當
    工作賺錢，圖思不勞之財，行使偽造紙幣持之消費，擾亂社
    會金融秩序，暨渠等犯罪動機、目的、手段及犯後態度等一
    切情狀，分別量處如主文所示之刑。扣案之偽造一千元券十
    八張、二十三張，應依刑法第二百條之規定宣告沒收；至剩
    餘贓款一萬八千七百五十元，因屬被害人所有，自不得宣告
    沒收，附此敘明。
四、再查：被告二人於九十三年一月十六日為不法犯行時，由被
    告乙○○騎用登記父親丙○○所有ＦＨＷ─三一二號機車，
    四處尋找適當店家以行使偽造通用貨幣換真鈔，於被告甲○
    ○換得真鈔後，真鈔均由被告乙○○保管等情，此經被告乙
    ○○供述在卷，及被告甲○○於本院審理時坦承有向被告乙
    ○○索錢被拒，此外參以本件被告乙○○上訴理由以其僅被
    查獲一次，原審量處有期徒刑三年四月，反之被告甲○○被
    查獲二次，原審量處三年八月，認經上開比較，原審對被告
    乙○○，量刑過重云云，被告甲○○則於本院審理時改稱被
    告乙○○屬偽鈔集團成員云云，核均不能據以認定原審量刑
    過重。本院認被告甲○○先後二次被查獲，所為上開犯行應
    負刑責，惟念及認被告甲○○確實提供線索予警方循線破案
    ，惟犯後態度不佳，猶執迷於線民身分應得特殊待遇，咆哮
    法庭，更揚言欲再犯死罪等情狀，本院認原審關於被告甲○
    ○、乙○○之量刑均屬妥適，被告二人以上開理由提起上訴
    ，主張原審量刑過重，均無理由，應予駁回。
據上論結，應依刑事訴訟法第三百七十三條、第三百六十八條，
判決如主文。
本案經檢察官羅榮乾到庭執行職務。
中　　華　　民　　國　　94　　年    1　　月    17 　　日
                  臺灣高等法院刑事第二十三庭
                      審判長法  官  黃瑞華
                            法  官  蔡明宏
                            法  官  王淑滿
以上正本證明與原本無異。
如不服本判決，應於收受送達後十日內向本院提出上訴書狀，其
未敘述上訴之理由者並得於提起上訴後十日內向本院補提理由書
（均須按他造當事人之人數附繕本）。
                            書記官  楊麗雪
中　　華　　民　　國　　94　　年    1　　月     24    日
附錄本案論罪科刑法條全文
刑法第一百九十六條
行使偽造、變造之通用貨幣、紙幣、銀行券，或意圖供行使之用
而收集或交付於人者，處三年以上十年以下有期徒刑，得併科五
千元以下罰金。
收受後方知為偽造、變造之通用貨幣、紙幣、銀行券而仍行使，
或意圖供行使之用而交付於人者，處五百元以下罰金。
第一項之未遂犯罰之。
